ACORDAO-COMPLETO-2404769

ACÓRDÃO DE RELAÇÃO

ACÓRDÃO DE RELAÇÃO 945/2020 ATA 13/2020 - PLENÁRIO

Acórdão 945/2020-TCU-Plenário
	Cuidam os autos de auditoria realizada na Infraero, no período de 1/10 a 23/11/2012, com o objetivo de verificar a regularidade dos seguintes procedimentos licitatórios conduzidos pela Superintendência de Licitações e Compras da Infraero: RDC Eletrônico 009/DALC/SBCF/2012, RDC Eletrônico 008/DALC/SBFL/2012, RDC Presencial 007/DALC/SBFZ/2012, RDC Presencial 006/DALC/SBSV/2012, RDC Presencial 004/DALC/SBFZ/2011, RDC Presencial 003/DALC/SBGL/2011, RDC Presencial 002/DALC/SBGL/2011 e RDC Presencial 001/DALC/SBSV/2011.
	Considerando que, em cumprimento ao Acórdão 2.780/2012-TCU-Plenário, realizou-se auditoria na Empresa Brasileira de Infraestrutura Aeroportuária (Infraero) , no período compreendido entre 1o/10 e 23/11/2012;
	Considerando que, inicialmente, a equipe de auditoria concluiu que os gestores da Infraero expuseram a estatal a uma situação de alto risco, haja vista ter havido desenvolvimento da infraestrutura desses aeroportos em desacordo com os planos diretores vigentes e, consequentemente, sem a certeza razoável de que se poderia, no futuro, utilizar toda a nova infraestrutura criada;
	Considerando que essa situação foi constatada nos aeroportos de Salvador e Confins, o que abriria a possibilidade, segundo a equipe de fiscalização, de a Anac, quando analisasse os novos planos diretores a serem apresentados pela Infraero após os investimentos, considerar que as revisões afrontariam as normas de segurança operacionais, o que poderia ensejar a não utilização total das obras realizadas ou o dispêndio adicional de recursos públicos para adequá-las;
	Considerando que os correspondentes responsáveis foram chamados em audiências por gestão temerária do patrimônio público, em virtude de processos licitatórios específicos relativos aos aeroportos internacionais de Salvador e Confins, cujo objeto da contratação estaria em desacordo com o plano diretor do respectivo aeroporto, o que desrespeitaria o art. 3º, § 1º, da Resolução Anac 153/2010 e o princípio da eficiência;
	Considerando que foram analisadas as razões de justificativas dos responsáveis Srs. Jaime Henrique Caldas Parreira, Magno de Carvalho, Otávio Henrique Nanni de Almeida e Ricardo Alexandre Gois Ferreira;
	Considerando que quanto aos responsáveis Srs. Jaime Henrique, Magno de Carvalho e Ricardo Alexandre, cujas audiências diziam respeito à construção da nova Torre de Controle do Aeroporto Internacional de Salvador, os documentos trazidos por eles demonstram que houve consulta por parte da Infraero e respectiva autorização da Anac para tal feito, com recebimento das obras com parecer positivo por parte do Comando da Aeronáutica e a concessão do certificado operacional ao aeródromo pela Anac;
	Considerando que, quanto ao Sr. Otávio Henrique, cuja audiência dizia respeito à licitação para implantação de um Terminal Remoto no aeroporto de Confins, verificou-se que o responsável não era quem tinha a atribuição de aprovar o processo licitatório. Além disso, esse certame sequer se concluiu, haja vista ter sido frustrado por duas vezes, com proposta dos licitantes muito acima do orçamento de referência da Infraero, tendo sido decidido por uma outra solução tendo em vista a proximidade da concessão do aeroporto à iniciativa privada;
	Considerando que, segundo a análise técnica, não há de se falar em dano ao erário ou gestão temerária, uma vez que, no caso do Aeroporto de Salvador, o empreendimento foi concluído com sucesso e aprovado pelos órgãos competentes, enquanto que no caso do Aeroporto de Confins não houve sequer a finalização da licitação cujo objeto era o empreendimento em questão, não podendo os gestores serem apenados por tais fatos;
	Considerando que a unidade técnica propõe o acolhimento das razões de justificativa dos responsáveis supracitados;
	Os Ministros do Tribunal de Contas da União, quanto ao processo a seguir relacionado, ACORDAM, por unanimidade, com fundamento no art. 250, I e §1º, do Regimento Interno do TCU, e em consonância com a proposta de encaminhamento da unidade técnica em:
	a) acatar as razões de justificativa dos responsáveis Srs. Jaime Henrique Caldas Parreira, Magno de Carvalho e Ricardo Alexandre Gois Ferreira, vez que o processo de construção da Torre de Controle do Aeroporto de Salvador contou com autorização da Anac e Comaer, bem como ao final recebeu aceite desses órgãos;
	 b) acatar as razões de justificativa do responsável Sr. Otávio Henrique Nanni de Almeida, vez que o responsável não era quem tinha a atribuição de aprovar o processo licitatório e, além disso, o certame objeto da audiência não se concluiu, não causando prejuízo ao erário em consequência;
	c) arquivar os presentes autos, após dar ciência desta deliberação aos responsáveis.
1. Processo TC-Processo 040.450/2012-0 (RELATÓRIO DE AUDITORIA) 
	1.1. Responsáveis: Geraldo Moreira Neves (XXX.913.813-XX) ; Jaime Henrique Caldas Parreira (XXX.789.018-XX) ; Jonas Maurício Lopes (XXX.938.201-XX) ; Magno de Carvalho (XXX.659.941-XX) ; Otávio Henrique Nanni de Almeida (XXX.015.218-XX) ; Paulo Sérgio Passos Lima (XXX.565.076-XX) ; Ricardo Alexandre Gois Ferreira (XXX.443.414-XX) 
	1.2. Órgão/Entidade: Empresa Brasileira de Infraestrutura Aeroportuária
	1.3. Relator: Ministro Augusto Nardes
	1.4. Representante do Ministério Público: não atuou
	1.5. Unidade Técnica: Secretaria de Fiscalização de Infraestrutura Rodoviária e de Aviação Civil (SeinfraRod) .
	1.6. Representação legal: Alex Zeidan dos Santos (19546/OAB-DF) e outros, representando Empresa Brasileira de Infraestrutura Aeroportuária. 
	1.7. Determinações/Recomendações/Orientações: não há.

Geraldo Moreira Neves (XXX.913.813-XX); Jaime Henrique Caldas Parreira (XXX.789.018-XX); Jonas Maurício Lopes (XXX.938.201-XX); Magno de Carvalho (XXX.659.941-XX); Otávio Henrique Nanni de Almeida (XXX.015.218-XX); Paulo Sérgio Passos Lima (XXX.565.076-XX); Ricardo Alexandre Gois Ferreira (XXX.443.414-XX)

AUGUSTO NARDES

Não atuou

RELATÓRIO DE AUDITORIA (RA)

Secretaria de Fiscalização de Infraestrutura Rodoviária e de Aviação Civil (SeinfraRod).